【裁判字號】    89,交易,64
【裁判日期】    900108
【裁判案由】    過失致死
【裁判全文】
臺灣臺東地方法院刑事判決                          八十九年度交易字第六四號
    公  訴  人  臺灣臺東地方法院檢察署檢察官
    被      告  甲○○
    選任辯護人  吳漢成
右列被告因過失致人於死案件，經檢察官提起公訴（八十九年度偵字第九四八號），
本院判決如左：
    主      文
甲○○因過失致人於死，累犯，處有期徒刑陸個月，如果易科罰金，以銀元參佰元（
即新臺幣玖佰元）折算壹日。
    事      實
一、甲○○（起訴書誤載為周義勇）曾於民國八十七年間，因違反麻醉藥品管理條例
    案件，經臺灣臺東地方法院判處有期徒刑九個月（八十七年五月二十八日判決確
    定），之後入監服刑，而於八十八年三月二十四日執行完畢。五年之內，又於八
    十九年四月二十七日的晚上，在喝完酒後（酒精濃度測試值達每公升０．三三毫
    克），駕駛自用小客車（車牌號碼Ｎ九─三○○九號），沿著省道臺十一線公路
    向南行駛，到了十一點十五分左右，車子開到臺十一線一六七公里靠近中華大橋
    時，本來應注意行車速度在市區道路，時速不得超過四十公里，以及注意車前狀
    況，隨時採取剎車的準備，以避免車禍的發生，而當時的行車視線與路況良好，
    並沒有不能注意的情況出現，不料，甲○○沒有盡到行車安全的注意義務，仍以
    時速七十公里以上的速度，高速行駛，此時，剛好有行人巫昌明，也是因為喝酒
    之後，竟然在汽車道上閒晃，甲○○看到之後，已來不及剎車而迎面撞擊巫昌明
    ，造成巫昌明的頭部受到重撞，經送醫後，因胸內、顱內出血的致命傷害，而在
    當晚十一點四十分不治死亡。
二、本案是臺灣臺東地方法院檢察署檢察官自動檢舉而偵查起訴。
    理      由
一、本案的被告甲○○對於在右述的時間、地點，因為自己開車過失而撞死被害人巫
    昌明的犯罪事實，被告在檢察官偵查及本院調查審理時，都已經明白承認，和現
    場目擊證人李建彰在警察訊問及檢察官偵查中所說的證詞相符。此外，還有臺東
    縣警察局道路交通事故調查報告表、車禍現場相片十一張、酒精測試值附在警卷
    之內可以證明。而被害人因被告之衝撞行為，造成胸內、顱內出血死亡的事實，
    也經過臺灣臺東地方法院檢察署檢察官督同法醫師相驗明確，分別製有相驗屍體
    證明書、驗斷書以及勘驗筆錄附在檢察官相驗卷內可以證明。
    依照道路交通安全規則第九十三條第一項第一款規定：「行車速度，依標誌之規
    定，無標誌者，在市區道路，時速不得超過四十公里，在郊外道路，時速不得超
    過六十公里」。第九十四條第三項規定：「汽車行駛時，駕駛人應注意車前狀況
    ，並隨時採取必要之安全措施」，第一百十四條第一項第二款規定：「汽車駕駛
    人飲酒後其吐氣所含酒精成份超過每公升零點二五毫克以上者，不得駕車」。因
    此，被告開車經過肇事地點，自然應該依照規定，保持行車安全的注意義務來駕
    駛車輛，並且做好隨時停車的準備，以避免發生車禍；再加上，當時行車的視線
    良好，沒有不能注意的情況出現，被告卻疏於注意，才導致車禍的發生，甚至造
    成被害人死亡，被告開車行為當然具有過失，而且也經過台灣省車輛行車事故覆
    議鑑定委員會，在八十九年十二月十四日所出示府覆議字第八九二０四四號鑑定
    函，認為：「被告嚴重超速行駛疏未注意車前狀況，為肇事主因。行人巫昌明於
    雨夜酒後於快車道上徘徊，未注意車道來車，為肇事次因」，此可以參閱附在本
    院卷內的鑑定函。所以，被告自己的過失行為，加上被害人本身的疏忽，才是造
    成本件被害人死亡的二大原因，（但是，這只是雙方判定民事損害賠償時，是否
    有過失相抵之認定因素，並不影響本案被告的刑事責任），而且被告的行為與被
    害人的死亡之間，也具有相當的因果關係。
    綜上所述，本案的犯罪事實很清楚，證據也很明確，被告因為自己的過失行為而
    造成被害人死亡的犯罪行為應可認定。
三、被告所觸犯的罪名是；刑法第二百七十六條第一項的過失致人於死罪。而且被告
    酒後開車，已經超過法定標準（酒後吐氣所含酒精成份超過每公升零點二五毫克
    以上），又是致人於死，應依道路交通管理處罰條例第八十六條第一項規定，加
    重本罪的刑度。另外，被告曾因違反麻醉藥品管理條例案件，經臺灣臺東地方法
    院判處有期徒刑九個月，並在八十八年三月二十四日執行完畢，可以參閱附在本
    院卷內的臺灣臺東地方法院檢察署刑案資料查註紀錄表，他在五年之內再犯本件
    有期徒刑以上的罪名，屬於累犯，依照刑法第四十七條規定：「受有期徒刑之執
    行完畢，五年以內再犯有期徒刑以上之罪者，為累犯，加重本刑至二分之一」，
    又應加重被告本罪的刑度，並且依照刑法第七十條的規定，依次加重被告本罪的
    刑度。
    於是，本院審酌被告和被害人在本件車禍事故上，雙方都有過失，本件犯罪對被
    害人家屬所造成經濟上的損害與精神上的痛苦，以及被告於肇事後已和被害人家
    屬達成民事和解，有和解書附卷可證等一切情狀，而量處如主文所記載的刑度，
    並對被告諭知易科罰金的折算標準。
據上論斷，應依刑事訴訟法第二百九十九條第一項前段，道路交通管理處罰條例第八
十六條第一項，刑法第二百七十六條第一項、第四十七條、第四十一條，罰金罰鍰提
高標準條例第一條前段、第二條，判決如主文。
本案經檢察官張德寬到庭執行職務。
中      華      民      國      九十    年      一      月      八      日
                                  臺灣臺東地方法院刑事庭
                                      法  官  甘  大  空
右正本證明與原本無異。
如不服本判決，應於判決送達後十日內向本院提出上訴狀。（須附繕本）
                        書記官  賴  淑  芬
中      華      民       國     九十    年      一      月      九      日
附記：
刑法第二百七十六條第一項
因過失致人於死者，處二年以下有期徒刑、拘役或二千元以下罰金。


司法院資訊處製作；財團法人民間司法改革基金會備份。
